【裁判字號】    98,訴,180
【裁判日期】    981019
【裁判案由】    業務侵占等
【裁判全文】
臺灣花蓮地方法院刑事判決               98年度訴字第180號
公  訴  人  臺灣花蓮地方法院檢察署檢察官
被      告  甲○○
選任辯護人  魏辰州律師
上列被告因業務侵占等案件，經檢察官提起公訴（98年度偵字第
751號），本院判決如下：
    主  文
甲○○意圖為自己不法之所有，而侵占對於業務上所持有之物，
處有期徒刑陸月，如易科罰金，以新臺幣壹仟元折算壹日；又意
圖為自己不法之所有，而侵占對於業務上所持有之物，處有期徒
刑陸月，如易科罰金，以新臺幣壹仟元折算壹日；又行使偽造私
文書，足以生損害於他人，處有期徒刑月，如易科罰金，以新
臺幣壹仟元折算壹日。應執行有期徒刑壹年，如易科罰金，以新
臺幣壹仟元折算壹日。
    事  實
一、甲○○係寶勁企業有限公司（下稱寶勁公司）員工，於民國
    97年10月間在位於花蓮縣花蓮市○○路 527號寶勁公司花蓮
    一門市部擔任店員，負責銷售該店運動用品，為從事業務之
    人。其先於 97年10月7日意圖為自己不法之所有，基於業務
    侵占之犯意，將業務上所持有之NIKE牌運動鞋 1雙（定價新
    臺幣（下同） 3,950元），易持有為所有，侵占入己。復於
    同年月16日另行意圖為自己不法之所有，基於業務侵占之犯
    意，將業務上所持有之NIKE牌運動衣1件（定價880元），亦
    易持有為所有，侵占入己。嗣因該門市部店長丁○○發覺有
    異，盤點花蓮各門市部庫存並核對銷貨紀錄，始查知上情。
    甲○○為掩飾其前開侵占犯行，竟基於行使偽造私文書之犯
    意，於同年月18日在不詳地點，逾越授權範圍，在寶勁公司
    所領用之編號BZ00000000號統一發票上虛偽填載品名「鞋」
    、數量「1」、金額「 3582」、總計「3582」、應計新臺幣
    （中文大寫）「參」千「伍」佰「捌」拾「貳」元（引號部
    分為甲○○填載部分），而偽造前開私文書。並於同年月26
    日警詢時交付與警方行使之，足以生損害於寶勁公司。
二、案經花蓮縣警察局花蓮分局報告臺灣花蓮地方法院檢察署檢
    察官偵查起訴。
    理  由
一、證據能力部分：按被告以外之人於審判外之言詞或書面陳述
    ，除法律有規定者外，不得作為證據；被告以外之人於偵查
    中向檢察官所為之陳述，除顯有不可信之情況者外，得為證
    據；又被告以外之人於檢察事務官、司法警察官或司法警察
    調查中所為之陳述，與審判中不符時，其先後之陳述具有較
    可信之特別情況，且為證明犯罪事實存否所必要者，得為證
    據；被告以外之人於審判外之陳述，雖不符刑事訴訟法第15
    9條之1至第159條之4之規定，而經當事人於審判程序同意作
    為證據，法院審酌該言詞陳述或書面陳述作成時之情況，認
    為適當者，亦得為證據；當事人、代理人或辯護人於法院調
    查證據時，知有第159條第1項不得為證據之情形，而未於言
    詞辯論終結前聲明異議者，視為有前項之同意，刑事訴訟法
    第159條第1項、第159條之1、第159條之2、第159條之5分別
    定有明文。次按同法第 159條之5第2項之規定，乃基於證據
    資料愈豐富，愈有助於真實發現之理念，酌採當事人進行主
    義之證據處分權原則，並強化言詞辯論主義，透過當事人等
    到庭所為之法庭活動，在使訴訟程序順暢進行之要求下，承
    認傳聞證據於一定條件內，得具證據適格。此種「擬制同意
    」，因與同條第一項之明示同意有別，實務上常見當事人等
    係以「無異議」或「沒有意見」表示之，此時倘該證據資料
    之性質，已經辯護人閱卷而知悉，或自起訴書、原審判決書
    之記載而了解，或偵、審中經檢察官、審判長、受命法官、
    受託法官告知，或被告逕為認罪之答辯或有類似之行為、情
    況，即可認該相關人員於調查證據時，知情而合於擬制同意
    之要件，最高法院96年度臺上字第7364號判決意旨可資參照
    。經查：本件公訴人所引用做為證據之供述證據及各項文書
    證據之證據能力，被告甲○○表示沒有意見，辯護人亦未對
    之有爭執，經本院於審理中予以提示並告以要旨，復未於言
    詞辯論終結前聲明異議，本院審酌前開陳述作成時之情況，
    核無違反任意性及證明力明顯過低之瑕疵，認適當作為證據
    ，揆諸前開規定，均有證據能力。
二、上揭事實，業據被告甲○○於本院審理中坦承不諱，核與證
    人丁○○、丙○○於警詢、檢察官偵訊及本院審理中、乙○
    ○於警詢及檢察官偵訊中陳述情節相符，此外並有被告偽造
    之統一發票影本乙紙、所侵占之運動鞋、運動衣照片各乙幀
    、寶勁公司 97年9、10月份二聯式統一發票乙本、贓物認領
    保管單 2紙、寶勁公司出具之說明書及所附之97年10月16日
    銷貨明細表、刷卡單、轉貨單、97年10月18日銷貨明細表、
    被告之人事資料表等件、寶勁公司花蓮一店、三店、中正店
    出具之說明書及所附之97年10月份轉貨單第一聯等件在卷可
    稽，足徵被告自白與事實相符。本件事證明確，被告犯行均
    洵堪認定。
三、查被告於97年10月間為寶勁公司員工，在寶勁公司花蓮一門
    市部擔任店員，負責銷售運動用品，為從事業務之人。又按
    統一發票係營業稅法所定營業人銷售貨物或勞務，開立予買
    受人之憑證，性質上屬私文書，最高法院94年度台上字第25
    0號判決意旨可資參照。核被告侵占業務上所持有之NIKE 牌
    運動鞋1雙、運動衣1件之所為，均係犯刑法第336條第2項之
    業務侵占罪，其偽造統一發票並持以行使之所為，則係犯同
    法第216條、第210條之行使偽造私文書罪。被告偽造私文書
    復持以行使，偽造私文書之低度行為為行使之高度行為所吸
    收，不另論罪。被告所犯前開 3罪間，犯意個別，行為不同
    ，應予分論併罰。爰審酌被告犯罪之動機、目的、手段、侵
    占物之種類、價值非鉅，及犯罪後均矢口否認犯行，故為與
    客觀證據相左之答辯，至本院調查證據已釐清事證，始坦承
    犯行之犯罪後態度，惟年紀尚輕等一切情狀，分別量處如主
    文所示之刑，均諭知易科罰金之折算標準，並定其應執行之
    刑。另按依司法院大法官釋字第 662號解釋：「中華民國九
    十四年二月二日修正公布之現行刑法第四十一條第二項，關
    於數罪併罰，數宣告刑均得易科罰金，而定應執行刑之刑逾
    六個月者，排除適用同條第一項得易科罰金之規定部分，與
    憲法第二十三條規定有違，並與本院釋字第三六六號解釋意
    旨不符，應自本解釋公布之日起失其效力。」，故對於數罪
    併罰，數宣告刑均得易科罰金，而定應執行之刑超過 6月之
    案件，依司法院大法官釋字第366號、662號解釋意旨，仍得
    易科罰金。本件被告所犯上開各罪既均為最重本刑 5年以下
    有期徒刑之罪，且宣告刑亦均未逾有期徒刑 6月，參酌司法
    院釋字第366號、第662號、院字第1356號解釋，本件依法應
    併予諭知易科罰金之折算標準。被告偽造之統一發票乙紙，
    為寶勁公司所領用之物，非屬被告所有，爰不為沒收之諭知
    ，附此敘明。
據上論斷，應依刑事訴訟法第299條第1項前段，刑法第336條第2
項、第216條、第210條、第41條第1項前段、第51條第5款，刑法
施行法第1條之1第1項、第2項前段，判決如主文。
本案經檢察官龔書安到庭執行職務
中    華    民    國    98    年    10    月    19    日
                  刑事第四庭  審判長法  官   張宏節
                                    法  官   沈培錚
                                    法  官   蔡寶樺
以上正本證明與原本無異。
如不服本判決應於收受送達後10日內向本院提出上訴書狀，並應
敘述具體理由。其未敘述上訴理由者，應於上訴期間屆滿後20日
內向本院補提理由書(均須按他造當事人之人數附繕本)「切勿逕
送上級法院」。告訴人或被害人如對於本判決不服者，應具備理
由請求檢察官上訴，其上訴期間之計算係以檢察官收受判決正本
之日期為準。
中    華    民    國    98    年    10    月    19    日
                                    書記官
附錄本判決論罪之法律條文：
中華民國刑法第336條第2項：
對於業務上所持有之物，犯前條第 1項之罪者，處6月以上5年以
下有期徒刑，得併科3千元以下罰金。
中華民國刑法第216條：
行使第 210 條至第 215 條之文書者，依偽造、變造文書或登載
不實事項或使登載不實事項之規定處斷。
中華民國刑法第210條
偽造、變造私文書，足以生損害於公眾或他人者，處 5年以下有
期徒刑。


司法院資訊處製作；財團法人民間司法改革基金會備份。
